最高法院刑事判決　　　　　　九十六年度台上字第四二九一號
上　訴　人　甲○○
選任辯護人　李漢中律師
上列上訴人因貪污案件，不服國防部最高軍事法院中華民國九十
六年三月二十七日上訴審更審判決（九十五年上更二字第三號，
起訴案號：國防部高等軍事法院檢察署九十四年愛偵字第三號）
，提起上訴，本院判決如下：
    主  文
上訴駁回。
    理  由
按刑事訴訟法第三百七十七條規定，上訴於第三審法院，非以判
決違背法令為理由，不得為之。是提起第三審上訴，應以原判決
違背法令為理由，係屬法定要件。如果上訴理由狀並未依據卷內
訴訟資料，具體指摘原判決不適用何種法則或如何適用不當，或
所指摘原判決違法情事，顯與法律規定得為第三審上訴理由之違
法情形，不相適合時，均應認其上訴為違背法律上之程式，予以
駁回。本件原判決認定上訴人甲○○於民國九十三年四月九日起
至同年十一月三十日止，任職海軍一六八艦隊「淮陽軍艦」上校
艦長（已於九十四年三月十六日退伍），負責綜理、監督該艦全
般業務，為依陸海空軍軍官士官服役條例所定服務於國家所屬機
關而具有法定職務權限之人，亦係依據法令從事公務之人員。上
訴人明知該艦官兵海勤加給應於每月十五日前發放，但因先前向
地下錢莊借貸，投資失利，積欠新台幣（下同）一百十萬元，迭
經地下錢莊催討，乃意圖為自己不法之所有，於九十三年十月十
一日上午九時許，向上尉補給長唐莊（業經國防部高等軍事法院
初審判刑確定）謊稱其妻因投資週轉之需，商請將官兵海勤加給
中之一百十萬元供其週轉，約二、三日內即可歸還等語。唐莊因
上訴人急需用錢，且二、三日即可歸還，不影響海勤加給之發放
，遂與上訴人基於共同意圖為上訴人不法所有之犯意聯絡，開立
該艦國庫支票，於同日上午十一時三十分許，偕上訴人至台灣銀
行蘇澳分行提領海勤加給二百二十七萬七千三百七十四元，並於
同日中午十二時許，在艦長室交付其中一百十萬元予上訴人，其
餘款項則存放在艦上保險櫃內，由唐莊保管。上訴人取得一百十
萬元後，即以之清償地下錢莊債務。至同月三十日，上訴人僅歸
還八十七萬元，該艦官兵因海勤加給遲未發放，向唐莊詢問，唐
莊轉向上訴人報告，上訴人乃向唐莊商借二十三萬元歸還，唐莊
始自同月三十一日起陸續發放予官兵，迄同年十一月五日發放完
畢等情。因而撤銷國防部高等軍事法院初審判決，改判論處上訴
人共同依據法令從事公務之人員，侵占公有財物罪刑，已綜合全
部卷證資料，敘明其所憑之證據及認定之理由，而以上訴人否認
犯罪所持之辯解為不足採，詳予指駁。所為論敘，俱有卷存之證
據資料可資覆按，從形式上觀察，並無判決違背法令之情形存在
。復查國防部海軍總司令為海軍軍事機關長官，依軍事審判法第
五十八條第一項第四款規定，為軍法警察官，於其管轄或防區內
，有協助軍事檢察官偵查犯罪之職權。上訴人侵占海勤加給後，
海軍總司令部於九十三年十一月二十五日接獲檢舉，經前總司令
苗上將批交軍紀監察處調查。監察官約談時，上訴人否認有侵占
情事，並諉稱係唐莊作業疏忽，致延誤發放等語。監察官另約談
唐莊，唐莊則供出前情，上訴人始於第二次約談時坦承犯行。海
軍總司令部接獲檢舉時，既有確切之根據，對上訴人犯罪產生合
理之可疑而進行調查，其犯罪自屬已經發覺。至其事後坦承犯行
，僅可謂自白，核與自首之要件不符，判決內已詳加調查論敘（
見原判決第八頁第七行至第九頁第一行）。上訴意旨仍執陳詞辯
解，以其於犯罪發覺前即坦承全部犯行，應依自首之例減輕其刑
等語，漫就判決內已明白論斷之事項，憑己見任意指摘，難謂符
合第三審上訴之法定要件。又原判決認定上訴人將「淮陽軍艦」
官兵海勤加給一百十萬元侵占入己，因而論以侵占公有財物罪，
並非認上訴人涉有圖利犯行，不生如何計算圖利金額之問題。上
訴意旨另以原判決認其犯罪情節堪予憫恕，理由相互矛盾乙節，
係屬不利於己之主張，與被告上訴係為自己利益而請求救濟之本
旨，顯相違背。至上訴意旨其餘所稱上訴人於軍紀監察官查訪前
，即已償還八十七萬元，足見上訴人僅係基於一時挪用之意思，
他日終將歸還，不該當於侵占罪責等語，徒就原審採證認事職權
之適法行使，持其主觀上之意見，漫事爭辯，並為單純事實上之
爭執，均與法律規定得為第三審上訴理由之違法情形，不相適合
，其上訴為違背法律上之程式，應予駁回。
據上論結，應依軍事審判法第二百零六條第一項，刑事訴訟法第
三百九十五條前段，判決如主文。
中    華    民    國  九十六  年    八    月    九    日
                      最高法院刑事第二庭
                          審判長法官  紀  俊  乾
                                法官  黃  正  興
                                法官  陳  東  誥
                                法官  陳  世  雄
                                法官  魏  新  和
      本件正本證明與原本無異
                                      書  記  官
中    華    民    國  九十六  年    八    月    十    日
                                                      Ｋ
